【裁判字號】    99,訴,2582
【裁判日期】    991230
【裁判案由】    毒品危害防制條例
【裁判全文】
臺灣板橋地方法院刑事判決              99年度訴字第2582號
公  訴  人  臺灣板橋地方法院檢察署檢察官
被      告  黃詩媞
選任辯護人  李永裕律師
            江俊傑律師
            陳力揚律師
上列被告因違反毒品危害防制條例案件，經檢察官提起公訴（99
年度偵字第9829號），本院判決如下：
    主  文
黃詩媞犯如附表所示之罪，各處如附表所示之刑。應執行有期徒
刑拾捌年，扣案之第二級毒品甲基安非他命伍包（驗餘淨重點
伍肆伍捌公克）均沒收銷燬之；包裝上開甲基安非他命之外包裝
袋伍只、行動電話壹支（不含SIM 卡）、電子磅秤壹個、分裝袋
捌個及壹批均沒收；未扣案之販賣第二級毒品所得合計新臺幣玖
仟元沒收，如全部或一部不能沒收時，以其財產抵償之。
    事  實
一、黃詩媞（綽號「姐仔」、「青仔」）明知甲基安非他命為毒
    品危害防制條例所明定列管之第二級毒品，不得販賣，於不
    詳之時、地，向綽號「弟弟」、「小新」、「小雞」之成年
    男子以4 公克新臺幣（下同）7000元之價格，購入數量不詳
    之甲基安非他命後，另基於販賣第二級毒品甲基安非他命以
    營利之犯意，以其所有持用之門號0000000000號作為販賣第
    二級毒品甲基安非他命之聯絡工具，分別於如附表所示之時
    、地，以如附表所示之價格、數量分別販賣第二級毒品甲基
    安非他命予陳信仲、曾錦鴻。嗣於99年3 月22日18時50分許
    ，為警持搜索票在黃詩媞身上扣得甲基安非他命5 包（共淨
    重3.5460公克，驗餘淨重3.5458公克）、第三級毒品硝甲西
    泮半顆（淨重0.1030公克）、行動電話1 支（內含SIM 卡3
    張）、分裝袋8 個及現金6200元（起訴書漏載），並至黃詩
    媞位於臺北縣五股鄉（現改制為新北市五股區，下同）五福
    路60號7 樓住處，扣得電子磅秤1 個、吸食器3 個、提撥器
    3 支、分裝袋1 批、帳單明細1 張等物，始循線查悉上情。
二、案經臺北縣政府（現改制為新北市政府，下同）警察局移送
    臺灣板橋地方法院檢察署檢察官偵查起訴。
    理  由
壹、程序方面
一、搜索扣押取得證物之證據能力：
（一）按有人居住或看守之住宅或其他處所，不得於夜間入內搜
      索或扣押，但經住居人、看守人或可為其代表之人承諾或
      有急迫之情形者，不在此限，刑事訴訟法第146 條第1 項
      定有明文。本件員警係持臺灣臺北地方法院核發之99年度
      聲搜字第500 號搜索票，於99年3 月22日18時50分許至被
      告黃詩媞位於臺北縣五股鄉○○路60號7 樓住處執行搜索
      ，此有卷附搜索票、搜索扣押筆錄可稽，而99年3 月22日
      之日沒時間為18時6 分，亦有99年3 月日出日沒時刻表附
      卷可佐，是員警對被告進行本件搜索時，已日落為夜間，
      故本件為夜間搜索無訛。
（二）再證人即臺北縣政府警察局刑事警察大隊員警張家維於本
      院審理時證稱：伊於99年3 月22日有執行被告之搜索案，
      當天搜索前有在被告位於臺北縣五股鄉○○路60號住戶大
      樓外等待，看到被告出門確認為本人無誤後，即出示搜索
      票後搜索被告身體及身上的包包，被告下樓的時間伊沒有
      印象，後來有搜索被告上址住處，忘了有無持搜索票，伊
      有上樓進屋內搜索，搜索時被告及兩個家人都在場，主要
      搜索被告房間，伊印象中被告及其家人對於搜索行為沒有
      意見，且搜索過程都有錄影，上樓搜索前，還有在樓下等
      待被告母親及1 個親戚，等了約1 小時，人到了之後才上
      樓，好像是被告說她沒有鑰匙可以進去，伊沒有印象聽到
      被告同意上樓搜索，也沒印象被告親戚有無同意上樓搜索
      ，這是主辦人接洽的，伊只是去支援，不知道協調的過程
      等語（見本院卷99年10月20日審判筆錄第2 至7 頁），依
      上開證述內容，本件搜索前員警有無告知被告是否同意夜
      間搜索，已頗有疑異，況夜間搜索之事由為筆錄之應記載
      事項，此觀刑事訴訟法第146 條第2 項自明，而本件搜索
      扣押筆錄並未為此記載，自應為有利於當事人之認定，因
      認本件不符合得搜索地住居所人之承諾而為之夜間搜索。
      再本件搜索被告身體及包包之時間為99年3 月22日18時50
      分，有該搜索扣押筆錄在卷可佐，參以前開卷附日出日沒
      時刻表，可見員警開始搜索之時間已屬夜間搜索，故本件
      亦不合乎日間開始搜索繼續至夜間之情況。又觀之證人張
      家維上開證述內容，員警在樓下等待被告母親及親戚約1
      小時後始上樓搜索，應認本件亦無何急迫之情形，是員警
      未經被告之承諾，亦無何急迫之情形即於上址執行夜間搜
      索，確有違反前開不得夜間搜索之規定。
（三）按除法律另有規定外，實施刑事訴訟程序之公務員因違背
      法定程序取得之證據，其有無證據能力之認定，應審酌人
      權保障及公共利益之均衡維護，刑事訴訟法第158 條之4
      亦定有明文。又刑事訴訟，係以確定國家具體之刑罰權為
      目的，為保全證據並確保刑罰之執行，於訴訟程序之進行
      ，固有許實施強制處分之必要，惟強制處分之搜索、扣押
      ，足以侵害個人之隱私權及財產權，若為達訴追之目的而
      漫無限制，許其不擇手段為之，於人權之保障，自有未周
      。故基於維持正當法律程序、司法純潔性及抑止違法偵查
      之原則，實施刑事訴訟程序之公務員不得任意違背法定程
      序實施搜索、扣押；至於違法搜索、扣押所取得之證據，
      若不分情節，一概以程序違法為由，否定其證據能力，從
      究明事實真相之角度而言，難謂適當，且若僅因程序上之
      瑕疵，致使許多與事實相符之證據，無例外地被排除而不
      用，例如案情重大，然違背法定程序之情節輕微，若遽捨
      棄該證據不用，被告可能逍遙法外，此與國民感情相悖，
      難為社會所接受，自有害於審判之公平正義。因此，對於
      違法搜索、扣押所取得之證據，除法律另有規定外，為兼
      顧程序正義及發現實體真實，應由法院於個案審理中，就
      個人基本人權之保障及公共利益之均衡維護，依比例原則
      及法益權衡原則，予以客觀之判斷，亦即宜就(一)違背法定
      程序之程度。(二)違背法定程序時之主觀意圖（即實施搜索
      、扣押之公務員是否明知違法並故意為之）。(三)違背法定
      程序時之狀況（即程序之違反是否有緊急或不得已之情形
      ）。(四)侵害犯罪嫌疑人或被告權益之種類及輕重。(五)犯罪
      所生之危險或實害。(六)禁止使用證據對於預防將來違法取
      得證據之效果。(七)偵審人員如依法定程序，有無發現該證
      據之必然性。(八)證據取得之違法對被告訴訟上防禦不利益
      之程度等情狀予以審酌，以決定應否賦予證據能力（最高
      法院93年度台上字第第664 號判例意旨參照）；再禁止夜
      間搜索之立法目的，係為維護人民住居之安寧。本院審酌
      本件執行搜索之員警，確有取得法院核發之搜索票，並在
      搜索票之有效期間內執行搜索，而其搜索之際，係晚間8
      時，是時尚非深夜，並未嚴重影響受搜索人之正常作息居
      家安寧，加以本件亦非被告明示拒絕夜間搜索之情況下仍
      強行為之，故其違反法定程序之情節不大，且依卷附照片
      （見偵查卷第72至73頁），可知執行搜索員警係因在被告
      身上查獲毒品，遂至被告住處搜索，是主觀上並非故意違
      反刑事訴訟法不得夜間搜索之規定，又員警既非故意違反
      ，經此詰問程序，應即知其執行之疏失，非必以排除該證
      據方得預防將來再次違反不得夜間搜索之規定，再者，被
      告所涉犯者係販賣第二級毒品罪，對社會秩序實有相當程
      度之危害，此觀該罪其法定刑為7 年以上有期徒刑之重罪
      自明。是本院審酌前揭人權保障與公共利益之維護等法益
      ，認前開違反不得夜間搜索所取得扣押之證物，即應不予
      排除，而有證據能力，故本件搜索扣押取得之證物均有證
      據能力。
二、被告警詢自白之證據能力：
    按被告之自白，非出於強暴、脅迫、利誘、詐欺、疲勞訊問
    、違法羈押或其他不正之方法，且與事實相符者，得為證據
    ，刑事訴訟法第156 條第1 項定有明文。被告雖於本院主張
    ：伊於警詢時所為之自白係因警察在製作筆錄前講話恐嚇伊
    ，說伊慘了不用想出來，叫伊承認就可以交保，所以伊才會
    在警詢及第一次偵訊時承認，並非出於自由意志而無證據能
    力云云，惟被告於警詢自白後之同日（99年3 月23日）下午
    移送檢察官偵訊時，表示其警詢時並未遭警方以不正方法詢
    問等情（見偵查卷第82頁），且於99年4 月29日檢察官偵訊
    時，被告仍表示警詢、偵查及羈押庭並未遭不正方法訊問。
    觀諸被告於警詢自白後之二次檢察官偵訊，其間相隔時間超
    過1 個月，被告亦未遭羈押，與甫遭逮捕時相較，其面臨國
    家司法追訴之身心壓力已得相當之休息，倘被告確有於警詢
    中遭受不當訊問而為自白，其自白之出於非任意性之壓力，
    亦當未延續存在，被告大可於二次檢察官訊問時向檢察官表
    明以求自保，乃被告於偵訊時均未表示警詢筆錄有何瑕疵。
    再經本院訊問製作被告警詢筆錄之警員鄭其昌，其具結證稱
    ：製作被告筆錄前，伊有跟被告說依照實際情形誠實回答，
    檢察官會依據警方查獲證據比對被告供述的誠信度，或許檢
    察官會對她有交保不會羈押的情況，因為當時被告一直詢問
    會不會被檢察官羈押，伊才這樣回答，製作筆錄過程被告相
    當配合，始終都承認，警方有提示通訊監察譯文內容及查獲
    之證據，過程中亦未對被告施以不正方法，都是依照被告自
    由意志陳述而製作，過程一問一答，也有全程錄音等語（見
    本院99年10月6 日審判筆錄第2 至4 頁），且被告對於證人
    鄭其昌之證言亦表示無意見，證人說的都對等語（見同上筆
    錄第4 頁），是其所稱被警察恐嚇乙節，已有可疑；況依刑
    事訴訟法規定警察代表國家偵查犯罪，依法其有詢問被告之
    權，原則上均能遵守法律規定，不致違法取供，且檢察官並
    無羈押被告之權，僅有聲請法院羈押被告之權，應為一般人
    民所知悉。易言之，檢察官是否聲請法院羈押，法院是否准
    許羈押聲請，均應依法律之規定，審酌是否有羈押之要件，
    此與被告是否自白犯罪無關，被告對於上情難諉為不知。而
    販賣毒品行為係警方極力查緝之嚴重犯罪行為，其刑責甚重
    ，此為一般人所週知之事實，被告當時既為30歲智識健全之
    正常成年人，則其對自承販賣毒品犯行之後果，理應知之甚
    明，倘被告確屬無辜清白，則其理當於警、偵訊及羈押庭時
    極力否認辯駁，以免無端遭受重刑追訴，始合常理，乃其竟
    謂其僅係因為怕檢察官將其收押，陷己入罪，故意承認不實
    之販毒犯行云云，顯與情理有重大悖謬，亦殊難想像。綜上
    所述，堪認被告於警詢時所為不利於己之陳述，非係出於不
    正之方法取得，而係出於自由意志所為，且與事實相符（詳
    如下述），依上揭說明，有證據能力。
三、證人陳信仲於偵查中證述之證據能力：
    辯護人為被告辯護稱：證人陳信仲於檢察官訊問時之證述，
    未經被告反對詰問，無證據能力云云。查上開證人於檢察官
    偵查時，經檢察官告以具結義務及偽證罪之處罰後，命證人
    朗讀結文後具結，於明確理解偽證罪之處罰規定後，仍為證
    述，且無顯不可信之情形，自得作為證據甚明。第按無證據
    能力之證據，固不得作為判斷之依據，其有證據能力者，亦
    須經合法調查程序，始得作為判斷之依據，此由刑事訴訟法
    第155 條第2 項規定：「無證據能力、未經合法調查之證據
    ，不得作為判斷之依據」自明。又刑事訴訟法第166 條以下
    規定之交互詰問，屬人證調查證據程序之一環，與證據能力
    係指符合法律規定之證據適格，亦即得成為證明犯罪事實存
    否之證據適格，其性質及在證據法則之層次並非相同。而被
    告、辯護人詰問權之行使與否，係有權處分，如欲行使，則
    證人於審判中，應依法定程序到庭具結陳述，並接受被告或
    辯護人等之詰問，其陳述始得作為認定被告犯罪事實判斷之
    依據（參照司法院釋字第582 號解釋），否則如未進行交互
    詰問之調查證據程序，讓被告或辯護人行使詰問權，則該有
    證據能力之證人陳述，即不得作為判斷之依據，惟其原有之
    證據能力並不因而喪失。再按偵查係採糾問原則，由檢察官
    主導，重在合目的性之追求，而「詰問」乃偵查程序之一部
    ，除預料證人、鑑定人於審判時不能訊問之情形外，檢察官
    可視實際情況，決定是否命被告在場，讓被告得親自詰問證
    人、鑑定人，此為刑事訴訟法第248 條所明定，故刑事訴訟
    法第159 條之1 第2 項所指得為證據之被告以外之人於偵查
    中向檢察官所為之陳述，其證據能力不因偵訊證人、鑑定人
    當時被告不在場，未親自詰問證人、鑑定人而受影響，僅於
    審判期日該證據須經合法調查（包括交互詰問程序），始得
    作為判斷之依據，至於其審判中之證詞與偵查中陳述不一時
    ，何者為可採，則屬證據證明力之問題（最高法院97年度台
    上字第603 號判決參照）。查本件證人陳信仲於偵查中之證
    述，固未經被告反對詰問，然辯護人嗣於本院準備程序時請
    求詰問證人陳信仲，且經本院於99年10月6 日審理時行交互
    詰問，既經於審判期日經合法調查，即應認有證據能力，是
    辯護人以上開證人於偵查中之證述，未經被告行使詰問，認
    無證據能力云云，依上開判決意旨，即無足採。
四、再按被告以外之人於審判外之陳述，雖不符刑事訴訟法第15
    9 條之1 至之4 之規定，而經當事人於審判程序同意作為證
    據，法院審酌該言詞陳述或書面陳述作成時之情況，認為適
    當者，亦得為證據；當事人、代理人或辯護人於法院調查證
    據時，知有刑事訴訟法第159 條第1 項不得為證據之情形，
    而未於言詞辯論終結前聲明異議者，視為有前項之同意，同
    法第159 條之5 定有明文。本案下列引為證據之證人陳述及
    書證，被告、辯護人及檢察官於本院審理中均不爭執其證據
    能力，亦未曾於言詞辯論終結前聲明異議，本院審酌上開言
    詞及書面陳述作成時之情況，並無違法取證之瑕疵，認以之
    作為證據為適當，依照上開規定，自均具有證據能力。
貳、實體方面
一、訊據被告矢口否認有何販賣第二級毒品之犯行，辯稱：伊與
    陳信仲、曾錦鴻係合資購買甲基安非他命，該2 人之出價以
    譯文為主，其餘都由伊出，伊負責向賣家接洽及預先墊款取
    貨，其後轉交毒品並收齊貨款，並未販賣毒品以賺取利潤云
    云。經查：
（一）被告販賣甲基安非他命予曾錦鴻之事實，業據證人曾錦鴻
      於偵查中證稱：伊是和「青仔」的成年女子即被告購買甲
      基安非他命，一次約買1 克的甲基安非他命，她算伊2500
      元，於98年12月被告來家裡找伊，因為伊家做小吃，被告
      和伊說她有毒品，如果有要購買安非他命可以找她，伊都
      是用伊住處電話00000000或手機0000000000號撥打被告使
      用的0000000000號行動電話，向被告購買甲基安非他命。
      99年2 月18日16時2 分許之通聯譯文是伊與被告的通話內
      容，被告打電話給伊，說她等一下會叫肉粽（即陳信仲）
      向伊拿2000元，這2000元是伊之前和被告買毒品欠的錢，
      被告叫伊交給肉粽後再轉交給她，當天掛完電話沒多久，
      肉粽就來伊住處向伊拿2000元，是在拿錢的前2 、3 天，
      約99年2 月15日或16日傍晚，伊和被告約在伊林口住處林
      口路上的全家便利超商，被告拿1 克的安非他命，伊原本
      要拿2500元給她，但伊當時身上只有500 元，所以伊只有
      拿500 元給她，其他2000元用欠的，所以於99年2 月18日
      被告才會打電話給伊，叫伊拿欠她的2000元交給肉粽，才
      還清購買毒品的錢，伊與被告沒有仇隙等語（見偵查卷第
      93至94頁、第97至98頁），且被告於警詢中亦自承：伊持
      用0000000000號門號販毒，帳單明細中所載「鴻」是使用
      行動電話0000000000號之男子等語（見偵查卷第9 至10頁
      ），依證人曾錦鴻證述情節，被告係販賣甲基安非他命，
      要屬無疑。參以證人陳信仲於偵查中結證：99年2 月18日
      16時3 分許之通聯譯文是伊與被告的通話內容，被告叫伊
      去和開小吃店的曾錦鴻收2000元（筆錄誤載為3000元，依
      通聯譯文應係2000元），被告說如果小吃店門沒有開，就
      從旁邊的門和曾錦鴻拿，至於為何要和曾錦鴻拿錢伊不清
      楚，伊確實有到曾錦鴻的小吃店和他拿2000元，並轉交給
      被告等語（見偵查卷第95頁）。準此，被告顯係販賣甲基
      安非他命予曾錦鴻，而非與曾錦鴻合購毒品乙節，當可認
      定。
（二）又被告有於附表編號1 至3 所示之時間、地點，販賣甲基
      安非他命予陳信仲之事實，業據證人陳信仲於偵查中結證
      詳實（見偵查卷第95至96頁），至證人陳信仲雖於本院審
      理時證述：伊施用甲基安非他命的來源是被告，有時伊請
      被告幫伊購買，有時會一起合資購買，被告有時候會先幫
      伊出錢，伊清楚合資購買與賣的差別，伊不是向被告買甲
      基安非他命等節（見本院99年10月6 日審判筆錄），惟此
      與其先前所證向被告買毒品之情節不符，且衡酌證人陳信
      仲為智識正常之成年人，斷無不知國家將科以販毒者嚴峻
      刑罰，則被告究係代為聯繫、代購、或實際販賣者？攸關
      其所涉罪名甚鉅，證人陳信仲又豈會在無辨識被告之身分
      及其所處角色下，將其於本院審理中所稱未涉及本案毒品
      買賣實際洽談之被告，於偵查中逕指為本案毒品交易之對
      象，而自陷偽證之危險。況被告於警詢中亦自承：帳單明
      細中所載「肉粽」之男子使用行動電話0000000000號，是
      向伊購買毒品的人等語（見偵查卷第10頁），且被告與陳
      信仲間於附表編號1 至3 所示時間之通訊監察譯文內容，
      均未見被告有何提及欲與陳信仲向他人合購毒品之情事，
      足證被告確有提供甲基安非他命予陳信仲，再向陳信仲收
      取金錢，而非合購毒品，亦非代購毒品，是與陳信仲交易
      毒品之對象應係被告乙節，亦可認定。而證人陳信仲於本
      院審理中所證：請被告幫其購買毒品之情，顯與事實不符
      ，應係事後迴護偏袒被告所為之證述，實難採信。
（三）再者，被告於警詢坦承：伊於99年1 月中旬開始販賣甲基
      安非他命，毒品來源有「弟弟」、「小新」、「小雞」，
      愷4 公克購買7000元，販售1 萬元，每4 公克賺3000元差
      價，每次都以1 公克販售等語（見偵查卷第10至11頁），
      復於偵查中坦承上情不諱（見偵查卷第82頁）。而毒品甲
      基安非他命本無一定之公定價格，是其各次買賣之價格，
      當亦各有差異，或隨供需雙方之資力、關係之深淺、需求
      之數量、貨源之充裕與否、販賣者對於資金之需求程度，
      以及政府查緝之態度，進而為各種不同之風險評估，而為
      機動性之調整，是其價格標準，自非一成不變，且販賣者
      從各種「價差」或「量差」或「純度」謀取利潤方式，亦
      有差異，然其所圖利益之非法販賣行為目的，則屬相同，
      並無二致；因之，販賣利得，除經被告坦承，或其價量至
      臻明確外，確實難以究其原委。然按一般民眾普遍認知之
      毒品非法交易，向為政府查禁森嚴且重罰不寬貸，衡諸常
      情，倘非有利可圖，絕無平白甘冒被重罰風險之理，從而
      ，舉凡有償交易，除足反證其確另基於某種非圖利本意之
      關係外，通常尚難因無法查悉其買進、賣出之差價，而諉
      無營利之意思，或阻卻販賣犯行之追訴。查被告為智識正
      常之成年人，對於毒品交易為政府檢警機關嚴予取締之犯
      罪，法律並就此懸有重典處罰，當知之甚稔，而被告與證
      人陳信仲、曾錦鴻僅屬一般交往之普通朋友，倘無從中賺
      取差價或投機貪圖小利，豈有甘冒被查緝科以重刑之風險
      ，無償代購之理。況參諸被告上開警詢、偵查中自白之內
      容以觀，益徵被告顯係利用先向他人購得毒品，再販售毒
      品予陳信仲、曾錦鴻，牟取「價差」之利益甚明，是被告
      主觀上具有營利之意圖，亦臻明確。
（四）綜上所述，被告所辯不足採信，本案事證明確，被告販賣
      甲基安非他命之犯行，堪以認定，應予依法論科。
二、查甲基安非他命屬毒品危害防制條例第2 條第2 項第2 款所
    列之第二級毒品，是核被告所為，均係犯毒品危害防制條例
    第4 條第2 項之販賣第二級毒品罪。被告持有第二級毒品，
    復進而販賣，其持有毒品之低度行為，為販賣之高度行為所
    吸收，均不另論罪。被告所為上開4 次販賣第二級毒品之犯
    行，犯意各別，行為互殊，應予分論併罰。爰審酌被告犯罪
    之動機、目的係為圖得一己之利益，販賣毒品之數量、金額
    及次數尚微，販賣毒品增進流通毒品之管道，危害社會治安
    非輕，兼衡被告之品行、智識程度、生活狀況、犯罪後否認
    犯行之態度等一切情狀，參酌檢察官之具體求刑，分別量處
    如主文所示之刑，並定其應執行之刑，以資懲儆。
三、沒收部分：
（一）按以營利為目的販入毒品，經多次販賣後，持有剩餘毒品
      被查獲，其各次販賣毒品行為，固應併合處罰。惟該持有
      剩餘毒品之低度行為，應僅為最後一次販賣毒品之高度行
      為所吸收，不另論罪。則就該查獲之剩餘毒品，祇能於最
      後一次之販賣毒品罪宣告沒收銷毀，不得於各次販賣毒品
      罪均宣告沒收銷毀（最高法院97年度台上字第4068號、97
      年度台上字第3618號判決可資參照）。被告於上開查獲時
      地扣得之甲基安非他命5 包（淨重3.5460公克，驗餘淨重
      3.5458公克），為第二級毒品，應依毒品危害防制條例第
      18條第1 項前段之規定，於被告如附表一編號3 最後一次
      販賣第二級毒品罪之項下，諭知沒收銷燬之，及於定應執
      行時併宣告之。包裝上開甲基安非他命之外包裝袋5 只，
      為被告所有供本件如附表一編號3 犯罪所用之物，爰依毒
      品危害防制條例第19條第1 項之規定宣告沒收。
（二）再按犯毒品危害防制條例第4條至第9條、第12條、第13條
      或第14條第1 項、第2 項之罪者，其供犯罪所用或因犯罪
      所得之財物均沒收之，如全部或一部不能沒收時，追徵其
      價額或以其財產抵償之，毒品危害防制條例第19條第1 項
      定有明文；且本條屬相對義務沒收之規定，是其自有刑法
      第38條第1 項第3 款、第3 項前段規定之適用，即以屬犯
      人所有者，方得宣告沒收。再者，毒品危害防制條例第19
      條第1 項既採義務沒收主義（相對義務沒收），則其犯罪
      所得之對價，不問其中成本若干，利潤多少，固應全部諭
      知沒收；惟因法條既明文「因犯罪所得之財物」，是其沒
      收範圍必以犯人實際所得者為限，苟無所得或尚未取得者
      ，即無從為沒收、追徵或以財產抵償之諭知（最高法院96
      年度台上字第2331號判決意旨參照）；此外，本條所稱「
      追徵其價額」者，亦必限於所沒收之物為金錢以外之其他
      財物而無法沒收時，始有追徵其價額之可言，俾使其繳納
      與原物相當之價額，惟倘所得財物為金錢而無法沒收時，
      當應以其財產抵償，而不生追徵價額之問題（蓋倘犯罪所
      得之金錢為新臺幣時，因其本身即為我國現行貨幣價值之
      表示，是自不發生追徵其價額之問題）。被告本件4 次販
      賣第二級毒品所得之款項，雖未扣案，仍各應依毒品危害
      防制條例第19條第1 項之規定宣告沒收，如全部或一部不
      能沒收時，各以其財產抵償之。
（三）扣案之行動電話1 支（不含SIM 卡）、電子磅秤1 個、分
      裝袋8 個及1 批，均為被告所有，供本件販賣第二級毒品
      犯罪所用之物，應依毒品危害防制條例第19條第1 項之規
      定宣告沒收。至搭配前開行動電話之0000000000門號SIM
      卡，係被告之友人所申請交付被告使用，並非被告所申請
      ，非屬被告所有，有通聯調閱查詢單可佐（見偵查卷第14
      7 頁），自不得宣告沒收。另扣案之吸食器3 個、提撥器
      3 支屬供被告施用毒品所用之物，而非供本件販賣毒品所
      用之物，爰不為沒收之諭知。其餘扣案之第三級毒品硝甲
      西泮半顆、門號0000000000及0000000000號SIM 卡各1 張
      、帳單明細1 張及6200元等物品，亦與本案販賣第二級毒
      品之犯行無關，故不予宣告沒收，附此敘明。
據上論斷，應依刑事訴訟法第299 條第1 項前段，毒品危害防制
條例第4 條第2 項、第18條第1 項前段、第19條第1 項，刑法第
11條前段、第51條第5 款，判決如主文。
本案經檢察官黃致中到庭執行職務。
中    華    民    國    99    年    12    月    30    日
                  刑事第十四庭  審判長法  官  吳幸娥
                                      法  官  傅明華
                                      法  官  廖欣儀
以上正本證明與原本無異。
如不服本判決應於收受判決後10日內向本院提出上訴書狀，並應
敘述具體理由。其未敘述上訴理由者，應於上訴期間屆滿後20日
內向本院補提理由書（均須按他造當事人之人數附繕本）「切勿
逕送上級法院」。
                                      書記官  顏偉林
中    華    民    國    99    年    12    月    30    日
附錄本案論罪科刑法條全文：
毒品危害防制條例第4條
製造、運輸、販賣第一級毒品者，處死刑或無期徒刑；處無期徒
刑者，得併科新臺幣2 千萬元以下罰金。
製造、運輸、販賣第二級毒品者，處無期徒刑或7 年以上有期徒
刑，得併科新臺幣1 千萬元以下罰金。
製造、運輸、販賣第三級毒品者，處5 年以上有期徒刑，得併科
新臺幣700 萬元以下罰金。
製造、運輸、販賣第四級毒品者，處3 年以上10年以下有期徒刑
，得併科新臺幣300 萬元以下罰金。
製造、運輸、販賣專供製造或施用毒品之器具者，處1 年以上7
年以下有期徒刑，得併科新臺幣100 萬元以下罰金。
前五項之未遂犯罰之。
附表：
┌──┬────┬─────┬─────┬──────────┬────────────┐
│編號│交易對象│犯罪時間  │犯罪地點  │販賣之毒品種類、價格│罪名及應處刑罰          │
│    │        │          │          │、數量及聯絡工具    │                        │
├──┼────┼─────┼─────┼──────────┼────────────┤
│ 1  │陳信仲  │99年2 月18│被告位於臺│以0000000000號行動電│黃詩媞販賣第二級毒品，處│
│    │        │日        │北縣五股鄉│話為聯絡工具，以3000│有期徒刑柒年貳月。扣案之│
│    │        │          │五福路60號│元代價，販賣甲基安非│行動電話壹支（不含SIM卡 │
│    │        │          │7 樓住處樓│他命1 公克予陳信仲，│）、電子磅秤壹個、分裝袋│
│    │        │          │下        │並收取3000元之款項（│捌個及壹批均沒收；未扣案│
│    │        │          │          │未扣案）。          │之販賣第二級毒品所得新臺│
│    │        │          │          │                    │幣仟元沒收，如全部或一│
│    │        │          │          │                    │部不能沒收時，以其財產  │
│    │        │          │          │                    │抵償之。                │
├──┤        ├─────┼─────┼──────────┼────────────┤
│ 2  │        │99年2 月22│陳信仲位於│以0000000000號行動電│黃詩媞販賣第二級毒品，處│
│    │        │日凌晨1 、│臺北縣林口│話為聯絡工具，以2500│有期徒刑柒年貳月。扣案之│
│    │        │2 時許    │鄉○○○路│元代價，販賣甲基安非│行動電話壹支（不含SIM卡 │
│    │        │          │2 段339 號│他命1 公克予陳信仲，│）、電子磅秤壹個、分裝袋│
│    │        │          │住處樓下  │並收取2500元之款項（│捌個及壹批均沒收；未扣案│
│    │        │          │          │未扣案）。          │之販賣第二級毒品所得新臺│
│    │        │          │          │                    │幣貳仟伍佰元沒收，如全部│
│    │        │          │          │                    │或一部不能沒收時，以其財│
│    │        │          │          │                    │產抵償之。              │
├──┤        ├─────┼─────┼──────────┼────────────┤
│ 3  │        │99年2 月27│被告位於臺│以0000000000號行動電│黃詩媞販賣第二級毒品，處│
│    │        │日        │北縣五股鄉│話為聯絡工具，以2500│有期徒刑柒年貳月。扣案之│
│    │        │          │五福路60號│元代價，販賣甲基安非│第二級毒品甲基安非他命伍│
│    │        │          │7 樓住處樓│他命1 公克予陳信仲，│包（驗餘淨重點伍肆伍捌│
│    │        │          │下        │並收取1000元之款項（│公克）均沒收銷燬之，包裝│
│    │        │          │          │未扣案），餘款1500元│上開甲基安非他命之外包裝│
│    │        │          │          │尚未給付。          │袋伍只、行動電話壹支（不│
│    │        │          │          │                    │含SIM卡）、電子磅秤壹個 │
│    │        │          │          │                    │、分裝袋捌個及壹批均沒收│
│    │        │          │          │                    │；未扣案之販賣第二級毒品│
│    │        │          │          │                    │所得新臺幣壹仟元沒收，如│
│    │        │          │          │                    │全部或一部不能沒收時，以│
│    │        │          │          │                    │其財產抵償之。          │
├──┼────┼─────┼─────┼──────────┼────────────┤
│ 4  │曾錦鴻  │99年2 月15│臺北縣林口│以0000000000號行動電│黃詩媞販賣第二級毒品，處│
│    │        │或16日    │鄉○○路上│話為聯絡工具，以2500│有期徒刑柒年貳月。扣案之│
│    │        │          │之全家便利│元代價，販賣甲基安非│行動電話壹支（不含SIM卡 │
│    │        │          │商店      │他命1 公克予曾錦鴻，│）、電子磅秤壹個、分裝袋│
│    │        │          │          │並收取2500元之款項（│捌個及壹批均沒收；未扣案│
│    │        │          │          │未扣案，曾錦鴻先給50│之販賣第二級毒品所得新臺│
│    │        │          │          │0 元，餘款2000元交由│幣貳仟伍佰元沒收，如全部│
│    │        │          │          │陳信仲轉交被告）。  │或一部不能沒收時，以其財│
│    │        │          │          │                    │產抵償之。              │
└──┴────┴─────┴─────┴──────────┴────────────┘

司法院資訊處製作；財團法人民間司法改革基金會備份。
